【裁判字號】    94,交聲,548
【裁判日期】    950215
【裁判案由】    聲明異議
【裁判全文】
臺灣高雄地方法院交通事件裁定        94年度交聲字第548號
原處分機關  交通部公路總局高雄區監理所
異  議  人  甲○○
即受處分人
上列受處分人因違反道路交通管理處罰條例案件，對於交通部公
路總局高雄區監理所94年10月3 日所為之裁決處分（原處分：高
監營字第裁80-B00000000號），聲明異議，本院裁定如下：
    主  文
異議駁回。
    理  由
一、聲明異議意旨略以：異議人駕駛車號L55-825 重機車於民國
    94年8 月22日上午11時40分許，行經高雄市○○路與六合路
    口時，經警以「未依兩段式左轉」違規事實而開單處罰，並
    經交通部公路總局高雄區監理所以違反道路交通管理處罰條
    例第48條第1 項第2 款「不依標誌標線號誌指示」，而裁決
    應課「罰鍰新台幣6 百元，並記違規點數1 點」。惟該警察
    於開立罰單時有塗改卻未蓋章，該罰單應認係無效。另異議
    人當時並非係自六合路欲直接左轉民族路，而係於該路口之
    中國信託銀行辨事後，欲迴轉行走民族路（詳細行駛路線及
    位置，如附圖所示），而該路口並無禁止迴轉之標誌。是本
    件異議人確無違反標誌標線號誌指示情形，原處分機關遽以
    課罰，顯有違誤，爰依法聲明異議云云。
二、按「行政行為之內容應明確。」；「行政處分如有誤寫、誤
    算或其他類此之顯然錯誤者，處分機關得隨時或依申請更正
    之。前項更正，附記於原處分書及其正本，如不能附記者，
    應製作更正書，以書面通知相對人及已知之利害關係人。」
    ；「行政處分有下列各款情形之一者，無效︰一  不能由書
    面處分中得知處分機關者。二  應以證書方式作成而未給予
    證書者。三  內容對任何人均屬不能實現者。四  所要求或
    許可之行為構成犯罪者。五  內容違背公共秩序、善良風俗
    者。六  未經授權而違背法規有關專屬管轄之規定或缺乏事
    務權限者。七  其他具有重大明顯之瑕疵者。」，行政程序
    法第5 條、第101 條及111 條分別定有明文。經查：本件警
    察於開立罰單時，於罰單之違規車輛種類：「重」機車，於
    違規時間：94年8 月22日「11」時40分，於違規地點：民族
    與「六」合路口等記載，雖有「重」、「11」及「六」等3
    字有塗改，此有舉發違反道路交通管理事件通知單在卷可稽
    。另證人即現場舉發警員乙○○到庭證稱：「因開罰單當時
    有筆誤，且我沒有帶職名章，始未於更正處蓋章」（見本院
    卷第12頁筆錄）。本院審酌整個罰單之內容觀之，上開3 字
    之塗改，對於罰單之行政行為內容影響，為屬輕微，該行政
    行為尚屬明確，且依上開行政程序法第101 條規定，行政機
    關得隨時或依申請更正該項瑕疵。是此種輕微之瑕疵，非屬
    重大明顯之瑕疵，難認符合上開行政程序法第111 條行政處
    分無效之情形，是異議人主張開罰單因有塗改係屬無效云云
    ，為屬無據，自難採認。
三、次按「汽車駕駛人轉彎時，有左列情形之一者，處二百元以
    上六百元以下罰鍰：二  不依標誌、標線、號誌指示者。」
    ，道路交通管理處罰條例第48條第1 項第2 款定有明文。又
    「汽車除行駛於單行道或指定行駛於左側車道外，在未劃標
    線之道路，應靠右行駛。」；「機器腳踏車行駛之車道及轉
    彎，應依標誌或標線之規定行駛；無標誌或標線者，依左列
    規定行駛：三  同向三車道以上道路，均應以兩段方式進行
    左轉彎。」，道路交通安全規則第95條第1 項前段及同法第
    99條第1項第3款亦分別定有明文。
四、經查：異議人於上開地點為警察告發開單時間係94年8 月22
    日上午11時40分，而異議人確於同日上午11時34分29秒，在
    上開路口之中國信託銀行辦理繳款事務，此有舉發違反道路
    交通管理事件通知單及中國信託快速繳款機服務紀錄單各1
    紙在卷可稽，是異議人辯稱：當時係於中國信託銀行辦事後
    欲從民族二路迴轉一情，應堪採信。惟民族二路係同向三車
    道，且快慢車道分隔之道路，此有道路交通現場圖在卷可稽
    （參附圖），本件異議人騎乘機車欲迴轉，參酌上開道路交
    通安全規則第95條第1 項前段及同法第99條第1 項第3 款規
    定，應遵循靠右行駛，且應為三段方式進行迴轉等情，亦有
    95年1 月5 日高雄市政府警察局交通警察大隊函文在卷可憑
    。異議人徒以現場並無禁止機車迴轉標誌，主張不應課罰等
    語，違反上開規定，自難採認。本件異議人既有未遵循靠右
    行駛及應為三段方式進行迴轉等情，且其迴轉之路線係行人
    穿越道，並非機車迴轉道，據此，原處分機關依上開道路交
    通管理處罰條例第48條第1 項第2 款規裁決課處「罰鍰新台
    幣6 百元，並記違規點數1 點」，揆諸前揭法條規定，核無
    違誤，異議人聲明異議為無理由，應予駁回。
四、據上論斷，應依道路交通案件處理辦法第19條，裁定如主文
    。
中    華    民    國    95    年    2     月    15    日
                  交通法庭  法  官  施柏宏
以上正本證明與原本無異。
如不服本裁定應於送達後5日內向本院提出抗告狀。
中    華    民    國    95    年    2     月    15    日
                            書記官  吳金霞


司法院資訊處製作；財團法人民間司法改革基金會備份。
